臺灣高等法院臺中分院刑事判決
111年度原上易字第4號
上  訴  人  
即  被  告  林誌霖

                    


選任辯護人  許富雄律師（法扶律師）
上列上訴人即被告因詐欺案件，不服臺灣臺中地方法院110年度
原易字第48號中華民國110年12月29日第一審判決（起訴案號：
臺灣臺中地方檢察署110年度偵字第26130、28411號），提起上
訴，本院判決如下：
    主  文
原判決撤銷。
甲○○犯詐欺取財罪，累犯，處有期徒刑壹年肆月。未扣案之犯罪
所得新臺幣貳佰伍拾萬參仟伍佰元，沒收，於全部或一部不能沒
收或不宜執行沒收時，追徵其價額。　
    犯罪事實
一、甲○○意圖為自己不法之所有，基於詐欺取財之接續犯意，自
    民國105年2月間起，在「iPair愛情公寓」交友網站使用暱
    稱「劉馨俞」之帳號(會員編號：0000000號)認識乙○○後，
    再以LINE通訊軟體（下稱LINE，暱稱「xin wuei」）及FACE
    BOOK社群網站軟體（下稱FACEBOOK，暱稱「劉馨俞」）與乙
    ○○聊天，假冒名為「劉馨俞」之女子，對乙○○謊稱：要與乙
    ○○交往並結婚，需要用錢以付房租、電話費、生活費、買機
    車、還債務、付母親開刀費用及開設2家美髮店等語，騙取
    乙○○信任，且於107年6月20日至同年9月9日期間，假冒為「
    錢莊林先生」，透過FACEBOOK及LINE對乙○○謊稱：劉馨俞欠
    地下錢莊債務，要你付手續費等語，致乙○○信以為真，陷於
    錯誤，陸續如附表所示之時間，匯款如附表所示之金額（共
    計新臺幣《下同》274萬3500元）至如附表所示之甲○○、不知
    情之黃偉唐(甲○○的同學，另為不起訴處分)、不知情之林○
    彥(甲○○之子，未成年，姓名詳卷)等人的金融帳戶，甲○○再
    自上開金融帳戶提領花用。嗣經警陸續①於110年8月10日15
    時10分許，至宛美圻(甲○○的前妻，另為不起訴處分)位於新
    北市○○區○○路00○0號15樓居所執行搜索，扣得林○彥之郵○○
    政存簿3本、OPPO牌R17手機1支等物品；②於同日18時30分許
    ，至甲○○位於桃園市○○區○○路00巷000弄0號2樓居所執行搜
    索，扣得紅米行動電話1支；③於同日18時40分許，至黃偉唐
    位於臺中市○○區○○路0段000號居所執行搜索，扣得OPPO牌行
    動電話1支，因而查獲。
二、案經乙○○告訴及臺中市政府警察局刑事警察大隊報告臺灣臺
    中地方檢察署檢察官偵查起訴。
   理由
壹、證據能力：
一、按被告以外之人於審判外之陳述，雖然不符合刑事訴訟法第
    159條之1至第159條之4之規定，但經當事人於審判程序同意
    作為證據，法院審酌該言詞陳述或書面陳述作成時之情況，
    認為適當者，亦得為證據；當事人、代理人或辯護人於法院
    調查證據時，知有第159條第1項不得為證據之情形，而未於
    言詞辯論終結前聲明異議者，視為有前項之同意。刑事訴訟
    法第159條之5第1項、第2項分別定有明文。查就本判決以下
    所引用被告以外之人於審判外之陳述，檢察官、上訴人即被
    告甲○○（下稱被告）及其辯護人均表示同意有證據能力（見
    本院卷第105頁），本院審酌上開證據資料製作時之情況，
    尚無違法不當及證明力明顯過低之瑕疵之情形，依上開規定
    ，均具有證據能力。
二、非供述證據之物證，或以科學、機械之方式，對於當時狀況
     所為忠實且正確之記錄，性質上並非供述證據，無傳聞法
    則 規定之適用，如該非供述證據非出於違法取得，並已依
    法踐 行調查程序，即不能謂其無證據能力。本件判決以下
    引用之 非供述證據，經本院於審理時依法踐行調查證據程
    序，與本 案待證事實具有自然之關聯性，且無證據證明係
    公務員違法 取得之物，依法自得作為證據。　　
貳、認定犯罪事實之證據及理由：
　　上開犯罪事實，業據被告於警詢、偵訊、原審及本院均坦承
    不諱（見偵26130號卷第57至第67、491至第494頁；原審卷
    第34、81至82、95頁；本院卷第117頁），核與告訴人乙○○
    於警詢及偵訊之證述（見他卷第255至256頁；偵26130號卷
    第293至298頁）、證人宛美圻【被告的前妻】於警詢及偵訊
    之證述（見偵26130號卷第213至220、505至510頁）、證人
    黃偉唐【被告的同學】於警詢及偵訊之證述（見偵26130號
    卷第125至131、521至524頁）均大致相符，並有被告以暱稱
    「劉馨俞」之帳號與告訴人於105年3月20日在愛情公寓之對
    話紀錄（見偵26130號卷第239至第242頁）、被告之愛情公
    寓會員註冊資料（見偵26130號卷第235頁）、劉馨俞之愛情
    公寓會員註冊資料（見偵26130號卷第237頁）、被告以暱稱
    「xin wuei」與告訴人聯絡之LINE對話紀錄（見偵26130號
    卷第317至354頁）、被告以暱稱「劉馨俞」與告訴人聯絡之
    FACEBOOK對話紀錄（見偵26130號卷第356至387頁）、暱稱
    「劉馨俞」之FACEBOOK帳號所放置照片【為女子之照片】（
    見偵26130號卷第155、157頁）、黃偉唐與被告(使用暱稱林
    誠彥)間之FACEBOOK對話紀錄翻拍照片（見偵26130號卷第13
    5至第153頁）、告訴人之○○銀行帳戶交易明細及存摺影本（
    見偵26130號卷第393至第419頁；他字卷第65至85頁）、黃
    偉唐之○○○○銀行帳號00000****0000號帳戶基本資料及交易
    明細（見偵26130號卷第431至444頁；他字卷第267至297頁
    ）、被告之○○郵政帳號0000000****000號帳戶基本資料及交
    易明細（見偵26130號卷第421至423、453至455頁）、被告
    之○○銀行帳號000000****0000號帳戶開戶申請書、基本資料
    及交易明細（見偵26130號卷第425至430、465至471頁）、
    林○彥之○○郵政帳號0000000****000號帳戶基本資料及交易
    明細（見偵26130號卷第445至446、457至464頁）在卷可憑
    ，足認被告前揭任意性自白與事實相符，而堪採信。從而，
    本案事證已臻明確，被告上開詐欺犯行堪可認定，應予依法
    論科。
參、論罪說明：
一、核被告所為，係犯刑法第339條第1項之詐欺取財罪。
二、被告基於詐欺同一被害人之犯罪決意，於本案期間內之密接
    時、地，詐使告訴人多次交付款項，而侵害同一法益，其各
    行為之獨立性均極為薄弱，依一般社會健全觀念，在時間差
    距上，難以強行分開，在刑法評價上，以視為數個舉動之接
    續施行，合為包括之一行為予以評價，為接續犯，應論以一
    詐欺取財罪。
肆、是否適用累犯規定之說明：
一、按依刑法第47條規定，行為時，曾受有期徒刑之執行完畢，
    5年以內故意再犯有期徒刑以上之罪者，為累犯，加重其刑
    至二分之一。於接續犯之情形，因其犯罪係由行為人以單一
    行為接續進行，縱令在犯罪完畢以前，其各個舉動已與該罪
    之構成要件相符，但在行為人主觀上，各個舉動不過為其犯
    罪行為之一部分，在刑法評價上，應合為包括之一行為論以
    接續犯，故僅須其一部行為係在另一犯罪所處有期徒刑執行
    完畢後5年以內者，仍該當於該條所定累犯加重之要件（最
    高法院95年度台上字第7346號刑事判決意旨參照）。
二、查被告前曾因公共危險案件，經臺灣桃園地方法院（下稱桃
    園地院）以105年度壢原交簡字第49號判決判處有期徒刑2月
    及併科罰金新臺幣1萬元確定（①案）；因詐欺案件，經桃園
    地院以106年度審原易字第3號判決判處有期徒刑2月確定（②
    案），上開二案經接續執行，於107年1月20日徒刑執行完畢
    ，因接續執行上開①案所處罰金之易服勞役，於107年1月30
    日出監等情，有臺灣高等法院被告前案紀錄表（見本院卷第
    55至63頁）在卷可憑，被告對此亦無爭執（見本院卷第118
    頁）。本案被告接續詐欺取財之一部行為【即被告施用詐術
    使告訴人為如附表編號65至76所示匯款部分】係在上開前案
    所處有期徒刑執行完畢（即107年1月20日）後5年以內，依
    前揭說明，仍應認被告係於上開前案所處有期徒刑執行完畢
    後，5年內故意為本案有期徒刑以上之犯行，構成累犯。
三、前述被告構成累犯之事實，及被告對刑罰反應力薄弱且具有
    特別惡性之情，業經檢察官於本院審理時具體指明，並主張
    被告應依累犯規定加重其刑（經本院卷第118至119頁），經
    斟酌被告於前案執行完畢出監後不久，即再犯本案，且上開
    ②案與本案同為詐欺案件，犯罪類型相同，足見被告對於刑
    罰反應力薄弱，又被告為貪圖不法錢財，以感情詐騙方式，
    對告訴人詐取金錢，期間非短，致告訴人受有財產上損害，
    其行為具有特別之惡性，且因此加重其所犯詐欺取財罪之最
    低本刑，並不致生行為人所受之刑罰超過其所應負擔罪責及
    其人身自由因此有遭受過苛之侵害，而不符憲法罪刑相當原
    則或牴觸憲法第23條比例原則之情形，爰依刑法第47條第1
    項規定加重其刑。被告及辯護意旨請求不依累犯規定加重其
    刑云云（見本院卷第27、119頁），尚非可採。　
伍、撤銷改判之說明：
一、原審就被告前揭詐欺取財犯行，認罪證明確，予以論罪科刑
    ，固非無見。惟查：
  ㈠被告於原審審理期間已與告訴人調解成立，允諾以每期4萬元
    按月賠償告訴人，且迄至本院言詞辯論終結前，已實際給付
    告訴人共24萬元【計算式：4萬元×6期＝24萬元】，此有臺灣
    臺中地方法院調解程序筆錄（見原審卷第57至58、106-5至1
    06-6頁）、被告所提出之華南商業銀行存摺內頁影本【匯款
    日期：110年11月25日、110年12月24日】（見原審卷第113
    、139頁）、郵政跨行匯款申請書翻拍照片【匯款日期：110
    年11月25日、110年12月24日、111年1月25日、111年2月25
    日、111年3月25日、111年4月25日】(見本院卷第73至第81
    、131頁)在卷可憑，原審量刑時，未及斟酌被告於原審判決
    （110年12月29日）之後仍有持續依和解條件履行給付【匯
    款日期：111年1月25日、111年2月25日、111年3月25日、11
    1年4月25日】之情，容有未妥。
　㈡就犯罪所得之沒收及追徵，須扣除已實際合法發還被害人之
    金額，被告於原審判決之後仍有持續依和解條件履行給付【
    匯款日期：111年1月25日、111年2月25日、111年3月25日、
    111年4月25日】，有如前述，就犯罪所得之沒收及追徵，自
    應扣除此部分之金額共16萬元【計算式：4萬元×4期＝16萬元
    】（詳後述），原審未及斟酌此情，就諭知沒收及追徵之犯
    罪所得金額未扣除此部分金額，亦非妥適。　
  ㈢綜上所述，被告上訴意旨主張原審未及審酌其有依調解筆錄
    內容按月履行給付之情，認原審量刑過重（見本院卷第21至
    27、33頁），為有理由，自應由本院予以撤銷改判。
二、爰審酌被告不思依循正途獲取財物，為貪圖不法錢財，以感
    情詐騙方式，向告訴人詐取如附表所示款項，致使告訴人受
    有財產上損害，所為實屬不該，應予非難；並考量被告犯後
    坦承犯行，已與告訴人調解成立，允諾以每期4萬元按月賠
    償告訴人，目前已履行部分給付，有如前述；兼衡被告自陳
    為國中畢業之智識程度，從事冷氣維修工作、沒有需其扶養
    之人之生活狀況（見本院卷第118頁）等一切情狀，量處如
    主文第2項所示之刑。
三、是否諭知緩刑之說明：
　　被告及辯護意旨雖以被告坦認犯行，且已與告訴人達成和解
    ，迄今均有依約按期給付賠償，希望對被告諭知緩刑云云（
    見本院卷第27至33、119頁）。惟查：被告前曾因公共危險
    案件，經桃園地院以105年度壢原交簡字第49號判決判處有
    期徒刑2月（併科罰金新臺幣1萬元）確定，及因詐欺案件，
    經桃園地院以106年度審原易字第3號判決判處有期徒刑2月
    確定，上開有期徒刑部分經接續執行，於107年1月20日執行
    完畢等情，有如前述，足見被告於本院判決前5年內，曾因
    故意犯罪而受有期徒刑之宣告之情形，核與刑法第74條第1
    項規定得宣告緩刑之要件不符，無從准許；況被告於前案詐
    欺案件所處之刑執行完畢後之短時間內，又再犯同性質之本
    案詐欺犯行，亦難認被告經此偵、審程序與科刑之教訓，能
    知所警惕，而無再犯之虞。是被告及辯護意旨請求諭知緩刑
    云云，尚非可採。　　
陸、沒收與否之說明：
一、按犯罪所得，屬於犯罪行為人者，沒收之；於全部或一部不
    能沒收或不宜執行沒收時，追徵其價額；犯罪所得已實際合
    法發還被害人者，不予宣告沒收或追徵，刑法第38條之1第1
    項前段、第3項、第5項分別定有明文。查被告因詐騙而取得
    之如附表所示款項共274萬3500元，為被告之犯罪所得，其
    中，被告已償還告訴人24萬元【計算式：4萬元×6期＝24萬元
    】，堪認此部分金額之犯罪所得已實際合法發還被害人，依
    刑法38條之1第5項規定，應不予宣告沒收或追徵，其餘犯罪
    所得250萬3500元【計算式：274萬3500元-24萬元＝250萬350
    0元】，雖未扣案，仍應依刑法第38條之1第1項、第3項之規
    定，宣告沒收，於全部或一部不能沒收或不宜執行沒收時，
    追徵其價額。
二、至扣案之紅米手機1支(見偵26130卷第99頁之扣押物品目錄
    表），雖為被告所有（見偵26130卷第58頁），然並無證據
    證明與被告本案犯行有關，自無從併予宣告沒收，附此敘明
    。
據上論結，應依刑事訴訟法第369條第1項前段、第364條、第299
條第1項前段，刑法第339條第1項、第47條第1項、第38條之1第1
項、第3項，刑法施行法第1條之1第1項，判決如主文。
本案經檢察官張時嘉提起公訴，檢察官丙○○到庭執行職務。
中　　華　　民　　國　　111 　年　　5 　　月　　12 　日
                  刑事第四庭    審判長法　官  蔡名曜
                                      法　官  邱鼎文
                                      法　官  黃玉琪
以上正本證明與原本無異。
不得上訴。
                                      書記官  林姿妤
　　　　　　　　　　　　　　　　　　　
中　　華　　民　　國　　111 　年　　5 　　月　　12　　日
附錄論罪科刑法條全文:
刑法第339條
意圖為自己或第三人不法之所有，以詐術使人將本人或第三人之
物交付者，處5年以下有期徒刑、拘役或科或併科50萬元以下罰
金。
以前項方法得財產上不法之利益或使第三人得之者，亦同。
前二項之未遂犯罰之。
附表：
編號 匯款日期 匯款金額 (新臺幣/元) 匯款目的帳戶 1 105年3月20日 10000 甲○○/○○○○ 帳號0000000****000號 2 105年3月21日 10000 同上 3 105年3月22日 15000 同上 4 105年3月22日 10000 同上 5 105年3月24日 20000 同上 6 105年3月26日 30000 同上 7 105年3月27日 30000 同上 8 105年3月28日 30000 同上 9 105年3月29日 130000 同上 10 105年3月31日 30000 同上 11 105年4月3日 30000 同上 12 105年4月5日 30000 同上 13 105年4月6日 90000 同上 14 105年4月6日 10000 同上 15 105年4月7日 30000 同上 16 105年4月8日 30000 同上 17 105年4月9日 30000 同上 18 105年4月11日 30000 同上 19 105年4月11日 40000 同上 20 105年4月12日 20000 同上 21 105年4月14日 100000 同上 22 105年4月15日 300000 同上 23 105年4月18日 200000 同上 24 105年4月20日 200000 同上 25 105年4月23日 30000 同上 26 105年4月25日 50000 同上 27 105年4月29日 350000 同上 28 105年6月10日 25000 同上 29 105年6月11日 10000 同上 30 105年6月22日 30000 甲○○/○○銀行 帳號000000****0000號 31 105年6月27日 30000 同上 32 105年6月29日 30000 同上 33 105年6月30日 150000 同上 34 105年7月7日 25000 同上 35 105年7月12日 10000 同上 36 105年7月13日 23000 同上 37 105年7月18日 20000 同上 38 105年8月8日 5000 同上 39 105年8月10日 5000 同上 40 105年8月12日 3000 同上 41 105年8月15日 50000 同上 42 105年8月15日 10000 同上 43 105年8月21日 10000 同上 44 105年8月27日 3000 同上 45 105年8月27日 7000 同上 46 105年8月31日 5000 同上 47 105年9月1日 40000 同上 48 105年9月5日 10000 同上 49 105年9月9日 10000 同上 50 105年9月12日 5000 同上 51 105年9月25日 1000 同上 52 106年8月17日 4000 黃偉唐/○○○○銀行 帳號00000****0000號 53 106年8月18日 7500 同上 54 106年8月22日 1500 同上 55 106年8月31日 5000 同上 56 106年8月31日 2000 同上 57 106年9月4日 50000 同上 58 106年9月6日 15000 同上 59 106年9月7日 30000 同上 60 106年9月13日 10000 同上 61 106年10月20日 7000 同上 62 106年10月26日 6000 同上 63 106年10月30日 10000 同上 64 106年11月3日 3000 同上 65 107年6月20日 30000 林○彥/○○○○ 帳號0000000****000號 66 107年6月21日 30000 同上 67 107年6月22日 15000 同上 68 107年6月24日 13500 同上 69 107年6月25日 20000 同上 70 107年6月27日 18000 同上 71 107年6月30日 4000 同上 72 107年7月2日 18000 同上 73 107年7月6日 2000 同上 74 107年7月7日 5000 同上 75 107年7月28日 30000 同上 76 107年9月9日 5000 同上 總計  274萬3500